臺灣橋頭地方法院刑事判決　
111年度審金訴字第344號
公  訴  人  臺灣橋頭地方檢察署檢察官
被      告  穆尉鎧




上列被告因詐欺等案件，經檢察官提起公訴（110年度偵字第165
00號、111年度偵字第141號），本院合議庭裁定由受命法官獨任
行簡式審判程序，判決如下：
    主  文
穆尉鎧犯如附表編號1、2所示之罪，各處如附表編號1、2所示之
刑。應執行有期徒刑壹年伍月。
    犯  罪  事  實
一、穆尉鎧知悉提供所申辦之金融機構帳戶作為詐欺集團成員詐
    欺取財供被害人匯款使用，並進而依指示持所提供帳戶之提
    款卡及密碼前往領取款項後交付（俗稱「車手」），將使被
    害人贓款流入詐欺集團掌控以致去向不明，仍於民國110年3
    月間某日，在謝宏昌位於高雄市○○區○○○路00號14樓之住處
    ，將其所申辦之合作金庫商業銀行大樹分行帳號：00000000
    00000號帳戶（下稱合庫帳戶）、臺灣銀行帳號：000000000
    000號帳戶（下稱臺銀帳戶）之存摺、提款卡及密碼，提供
    予謝宏昌、自稱「忠哥」之人及其等所屬之詐欺集團成員使
    用（穆尉鎧涉犯參與犯罪組織罪部分，未經檢察官於本案提
    起公訴，且經另案判處罪刑，詳後述），而與謝宏昌、「忠
    哥」及其等所屬之詐欺集團成員意圖為自己不法之所有，共
    同基於三人以上詐欺取財、掩飾或隱匿詐欺所得去向而洗錢
    之各別犯意聯絡，由該詐欺集團不詳成員分別於如附表編號
    1、2所示時間，以如附表編號1、2所示之方式施用詐術，致
    鄭予晴、楊蕙如陷於錯誤，依指示於如附表編號1、2所示之
    時間，匯款如附表編號1、2所示之金額，至穆尉鎧上開合庫
    及臺銀帳戶，復由穆尉鎧、該詐欺集團不詳成員，分別於如
    附表編號1、2所示之時間、地點，提領如附表編號1、2所示
    之金額，再將領得款項交給謝宏昌，由謝宏昌轉交給「忠哥
    」，以此方式製造金流之斷點，致無從追查前揭犯罪所得之
    去向，而掩飾或隱匿該犯罪所得。
二、案經鄭予晴訴由臺南市政府警察局新營分局，及臺中市政府
    警察局霧峰分局報告臺灣橋頭地方檢察署檢察官偵查起訴。
    理  由
一、本件被告穆尉鎧所犯為死刑、無期徒刑或最輕本刑為3年以
    上有期徒刑以外之罪，其於準備程序中就被訴事實為有罪之
    陳述，經本院告知簡式審判程序之旨，並聽取檢察官、被告
    之意見後，依刑事訴訟法第273條之1第1項規定裁定進行簡
    式審判程序。
二、上開犯罪事實，業據被告於偵查、本院準備程序及審理時均
    坦承不諱（見偵一卷第161至163頁，本院卷第65、73、76頁
    ），核與告訴人鄭予晴、被害人楊蕙如於警詢時之證述相符
    （見警一卷第5至8頁，警二卷第65至68頁），並有告訴人鄭
    予晴提出之對話紀錄及匯款證明、臺灣銀行營業部111年4月
    7日營存字第11150032351號函所附通訊中文名、地資料查詢
    及存摺存款歷史交易明細、111年4月7日仁武營密字第11100
    010881號函所附取款憑條、被害人楊蕙如提出之存摺明細、
    合作金庫商業銀行大樹分行110年7月29日合金大樹字第1100
    000840號函所附新開戶建檔登錄單及歷史交易明查詢結果、
    111年3月22日合金大樹字第1110001433號函所附取款憑條各
    1份在卷可佐（見警一卷第35、39至47頁，警二卷第49至56
    、75至77頁，偵一卷第109至117頁，偵二卷第63至65頁），
    足認被告之自白與事實相符，其上開犯行均堪認定。
三、論罪科刑：
  ㈠核被告如附表編號1、2所為，均犯刑法第339條之4第1項第2
    款之三人以上共同詐欺取財罪，及洗錢防制法第14條第1項
    、第2條第2款之一般洗錢罪。其與謝宏昌、「忠哥」及所屬
    之詐欺集團成員，就上開犯行，彼此間具犯意聯絡與行為分
    擔，均為共同正犯。
　㈡公訴意旨固認為被告上開2次犯行，均犯刑法第339條第1項之
    普通詐欺取財罪，及洗錢防制法第14條第1項、第2條第2款
    之一般洗錢罪。然被告所參與之詐欺集團，成員包含謝宏昌
    、「忠哥」等人，業據被告於本院準備程序時供承明確（見
    本院卷第65頁），自應論以刑法第339條之4第1項第2款之三
    人以上共同詐欺取財罪。公訴意旨認被告是犯刑法第339條
    第1項之普通詐欺取財罪，尚有未洽，惟因起訴之基本社會
    事實同一，應予變更起訴法條（已當庭告知所犯法條，見本
    院卷第64、72頁）。
　㈢被告如附表編號1、2所示之2次犯行，均屬一行為觸犯數罪名
    之想像競合犯，均應依刑法第55條之規定，從一重之三人以
    上共同詐欺取財罪處斷。
  ㈣被告參與謝宏昌、「忠哥」等人所屬之詐欺集團組織，而於1
    10年間所犯之加重詐欺取財犯行，業經臺灣高雄地方地檢署
    檢察官提起公訴，並於110年6月3日以110年度金訴字第77號
    繫屬於臺灣高雄地方法院，歷經判決、上訴後，經臺灣高等
    法院高雄分院以111年度金上訴字第38號判決就其首次加重
    詐欺取財犯行論以組織犯罪防制條例第3條第1項之參與犯罪
    組織罪，有上開判決、臺灣高等法院被告前案紀錄表各1份
    附卷可憑（見本院卷第51至60、79至82頁）。至於本案則是
    於111年10月12日始繫屬於本院，有臺灣橋頭地方檢察署111
    年10月12日橋檢和宇（學）110偵16500字第1119043680號函
    1份及其上之本院收文戳章在卷可稽（見本院卷第3頁），是
    本案顯非最先繫屬之法院，為避免重複評價，當無將被告再
    另論一參與犯罪組織罪，而與本案所犯加重詐欺罪從一重論
    處之餘地，併此敘明。
  ㈤被告如附表編號1、2所示2次三人以上共同詐欺取財犯行，犯
    意有別，行為互異，應予分論併罰。
  ㈥按洗錢防制法第16條第2項規定：「犯前2條之罪，在偵查或
    審判中自白者，減輕其刑。」，而被告就上開洗錢犯行，已
    於偵查及本院審理中均坦承不諱，業如前述，是就其所犯洗
    錢罪部分，原應減輕其刑，然經前述論罪後，就被告上開犯
    行均從一重論以三人以上共同詐欺取財罪，並未論以洗錢罪
    ，自無上開減輕其刑規定之適用，惟就其此部分想像競合輕
    罪得減刑部分，仍得作為量刑審酌事由，附此敘明。
  ㈦本院審酌被告正值青壯，不思以正途獲取財物，竟貪圖輕易
    獲得金錢而加入詐欺集團，提供其金融帳戶供詐欺集團使用
    ，並擔任取款車手，造成告訴人鄭予晴、被害人楊蕙如分別
    受有新臺幣（下同）5萬元、5萬元之財產損失，並對社會交
    易秩序、社會互信機制均有重大妨礙；兼衡其犯後雖坦承上
    開加重詐欺、洗錢犯行，惟並未與上開告訴人、被害人達成
    和解，或賠償上開告訴人、被害人所受損害；復考量其有詐
    欺前科，有前揭臺灣高等法院被告前案紀錄表1份附卷可考
    （見本院卷第79至82頁），及其自陳高職畢業之智識程度，
    入監前以園藝為業，月收入約2萬5千元，未婚，無子女，與
    父親、祖母同住等一切情狀，各量處如附表編號1、2所示之
    刑。又刑法第51條數罪併罰定執行刑之立法，係採限制加重
    原則，本院審酌被告如附表編號1、2所示犯行，均為侵害財
    產法益之犯罪，犯罪時間集中在110年3月，侵害對象為2人
    等情，就其所犯各罪，定如主文所示之應執行刑。
四、被告參與謝宏昌、「忠哥」等人所屬詐欺集團，共獲得1萬6
    千2百元之報酬，業據被告於本院準備程序時陳述明確（見
    本院卷第66頁），上開金額固屬被告之犯罪所得，且未扣案
    ，本應依刑法第38條之1第1項前段、第3項之規定宣告沒收
    及追徵；然上開金額業經臺灣高雄地方法院110年度金訴字
    第77號判決宣告沒收，有該判決1份在卷可參（見本院卷第5
    1至60頁），倘再於本案併予宣告沒收，容有過苛之虞，爰
    不再重複宣告沒收。
據上論斷，應依刑事訴訟法第273條之1第1項、第299條第1項前
段，判決如主文。
本案經檢察官張志杰提起公訴，檢察官靳隆坤到庭執行職務。
中　　華　　民　　國　　111 　年　　12　　月　　9 　　日
                  刑事第五庭    法　官  黃逸寧
以上正本證明與原本無異。
如不服本判決應於收受送達後20日內向本院提出上訴書狀，並應
敘述具體理由；如未敘述上訴理由者，應於上訴期間屆滿後20日
內向本院補提理由書（均須按他造當事人之人數附繕本）「切勿
逕送上級法院」。
中　　華　　民　　國　　111 　年　　12　　月　　9 　　日
　　　　　　　　　　　　　 　　 書記官  鄭珓銘
附錄法條：
中華民國刑法第339條之4
犯第339條詐欺罪而有下列情形之一者，處1年以上7年以下有期
徒刑，得併科1百萬元以下罰金：
一、冒用政府機關或公務員名義犯之。
二、三人以上共同犯之。
三、以廣播電視、電子通訊、網際網路或其他媒體等傳播工具，
    對公眾散布而犯之。
前項之未遂犯罰之。
洗錢防制法第14條
有第二條各款所列洗錢行為者，處7年以下有期徒刑，併科新臺
幣5百萬元以下罰金。
前項之未遂犯罰之。
前二項情形，不得科以超過其特定犯罪所定最重本刑之刑。
附表：
編號 告訴人/ 被害人 詐騙時間、方式 匯款時間、帳戶 提款人、時間、地點 所犯罪名及所處之刑 1 鄭予晴 於110年2月間某日，以臉書暱稱「林書豪」向鄭予晴佯稱可透過投資博奕網站獲利10％至20％云云。 110年3月19日13時25分許，匯款5萬元至穆尉鎧臺銀帳戶。 穆尉鎧於110年3月19日15時29分，在高雄市○○區○○○路000號之臺灣銀行仁武分行，臨櫃提領50萬元（尚包含他人之匯款）。 穆尉鎧犯三人以上共同詐欺取財罪，處有期徒刑壹年貳月。 2 楊蕙如 於110年1月中旬，透過「牽手50」交友網站聯繫，後以LINE暱稱「李雨澤」向楊蕙如佯稱可透過集資賺取利息云云。 110年3月25日13時34分至35分許，分別匯款3萬元、2萬元（起訴書誤載為3萬15元、3萬元）至穆尉鎧合庫帳戶。 該詐欺集團不詳成員於110年3月24日15時37分許，在高雄市○○區○○○路000號之合作金庫商業銀行大發分行（起訴書誤載為大樹分行），臨櫃提領25萬元（尚包含他人之匯款）。 穆尉鎧犯三人以上共同詐欺取財罪，處有期徒刑壹年貳月。 
卷宗名稱對照表：
編號 卷宗名稱 簡稱 1 臺南市政府警察局新營分局南市警營偵字第1100608974號 警一卷 2 臺中市政府警察局霧峰分局中市警霧分偵字第11000270053號 警二卷 3 橋頭地檢110年度偵字第16500號卷 偵一卷 4 橋頭地檢111年度偵字第141號卷 偵二卷 5 本院111年度審金訴字第344號卷 本院卷